臺灣高雄地方法院民事判決　　　　　　94年度重訴字第123號
原　　　告　合作金庫銀行股份有限公司
法定代理人　庚○○
訴訟代理人　丁○○
　　　　　　丙○○
　　　　　　戊○○
被　　　告　正安消防安全器材有限公司
法定代理人　己○○
被　　　告　乙○○
　　　　　　甲○○
當事人間請求清償借款事件，本院於民國94年5月17日言詞辯論
終結，判決如下：
    主      文
被告應連帶給付原告美金柒拾貳萬仟捌佰零肆元陸角陸分，及
如附表所示之利息、違約金。並於給付時按原告當時所公告之美
金外匯即期賣出匯率折付新臺幣。
訴訟費用由被告連帶負擔。
    事實及理由
一、本件被告受合法通知，無正當理由，均未於言詞辯論期日到
    場，核無民事訴訟法第386 條各款所列情形，爰依原告之聲
    請，由其一造辯論而為判決，合先敘明。
二、按訴狀送達後，原告不得將訴變更或追加他訴，但擴張或減
    縮應受判決事項之聲明者，不在此限，民事訴訟法第255 條
    第1 項第3 款定有明文。查原告於起訴狀之應受判決事項聲
    明為：被告應連帶給付原告美金（下同）723804.66 元，及
    如附表所示之利息，並如附表編號一、二、三、四所示之違
    約金部分則依序自民國93年7 月15日、93年7 月1 日、93年
    5 月23日、93年4 月24日起至清償日止，逾期在6 個月以內
    者，按上開利息之利率10% ，逾期超過6 個月以上者，按上
    開利率20% 計算之違約金；嗣於94年5 月17日起訴狀繕本送
    達後，就上開違約金部分之起算日依序減縮為93年12月12日
    、93年11月28日、93年10月20日、93年9 月20日（見94年5
    月17日言詞辯論筆錄頁2）， 核屬減縮應受判決事項之聲明
    ，併予敘明。
三、原告主張：被告正安消防安全器材有限公司（下稱「正安公
    司」）於92年5 月19日以被告乙○○、甲○○為連帶保證人
    ，與原告簽訂進口遠期信用狀借款契約，供被告正安公司在
    美金（下同）0000000 元額度內，循環借款作為開發進口遠
    期信用狀之用，每筆信用狀項下之借款清償期限不超過180
    日，契約期間自93年2 月18日起至94年8 月17日止，約定利
    息自原告或原告國外代理銀行付款之日起至借款到期日止，
    按週年利率5%計算，並於各筆借款之到期日，以外匯存款，
    或按償還當時原告所公告之外匯即期賣出匯率，或按借款人
    另向原告所訂立預購遠期外匯契約之匯率折合新臺幣償付，
    逾期未償還，在6 個月以內者，另按上開利息利率10% ，逾
    期超過6 個月以上者，按上開利息利率20% 計付違約金。被
    告正安公司先後於如附表所示之墊款日期，依前開進口遠期
    信用狀借款契約，分別向原告借得信用狀墊款如附表所示之
    本金，此4 筆借款分別於如附表所示之到期日到期，被告正
    安公司並未依約清償借款債務，尚欠如723804元6 角6 分，
    及如附表所示之利息及違約金迄未清償，屢向被告催討，均
    置之不理，而被告乙○○、甲○○為本件借款之連帶保證人
    ，為此，爰依消費借貸及連帶保證等法律關係，提起本件訴
    訟等情。並聲明︰被告應連帶給付原告723804元6 角6 分，
    及如附表所示之利息及違約金。
四、被告均未於言詞辯論期日到場，亦均未提出準備書狀為何聲
    明或陳述。
五、本件原告主張上揭之事實，業據其提出進口遠期信用狀借款
    契約、借據、進口單據到達處理記錄單、授信約定書、連帶
    保證書等為證，核屬相符；且被告對於原告主張之事實，已
    於相當時期受合法之通知，而於言詞辯論期日不到場，亦未
    提出準備書狀爭執，依民事訴訟法第280 條第1 項及第3項
    之規定，被告視同自認原告主張之事實。
六、查兩造間所簽訂之進口遠期信用狀借款契約第三條約定︰「
    本借款之利息，自貴行（指原告）或貴行國外代理銀行付款
    之日起至借款到期日止，按貴行通知利率支付，貴行並得依
    照貴行借入外匯資金成本加碼利率隨時調整之。到期不履行
    時，除依照到期日當日貴行通知之一般外匯授信利率支付遲
    延利息外，逾期6 個月以內，另按遲延利息10% ，逾期超過
    6 個月，另按遲延利息20% 加付違約金。」暨兩造所簽訂之
    借據第三條約定︰「利息及違約金：按年息5%計付。到期不
    履行時，除按到期日當日貴行所訂（幣別）美金一般外匯授
    信利率支付遲延利息外，逾期6 個月以內者，另按上開遲延
    利息10% ，逾期超過6 個月，另按上開遲延利息20% ，加付
    違約金。」相互以觀，足認原告對於系爭借款之利息計算期
    間應自墊款日期起至到期日止，利率則按週年利率5%計算；
    倘被告正安公司於到期日屆至後，仍不依約清償系爭借款債
    務，原告得指定並通知被告正安公司應按到期日當日所訂美
    金一般外匯授信利率支付遲延利息，又逾期6 個月以內者，
    另按上開遲延利息10% ，逾期超過6 個月，另按上開遲延利
    息20% 計付違約金，洵堪認定。
七、次查，被告正安公司雖於如附表所示之到期日屆至時，未依
    約清償系爭借款債務，惟原告對於其是否依約指定並通知被
    告正安公司應按到期日當日所訂美金一般外匯授信利率支付
    遲延利息乙節，咸未舉證以實其說，且原告亦未具體、明確
    陳述到期日當日所訂美金一般外匯授信利率如何，委難遽認
    原告有依約指定並通知被告正安公司應按到期日當日所訂美
    金一般外匯授信利率支付遲延利息之事實。準此，原告主張
    被告正安公司應清償各該筆借款到期日當日所訂美金一般外
    匯授信利率之遲延利息，及加付按遲延利息計算之違約金等
    系爭借款債務部分，核無理由，不應准許。惟按給付無確定
    期限者，債務人於債權人得請求給付時，經其催告而未為給
    付，自受催告時起，負遲延責任。其經債權人起訴而送達訴
    狀，或依督促程序送達支付命令，或為其他相類之行為者，
    與催告有同一之效力；遲延之債務，以支付金錢為標的者，
    債權人得請求依法定利率計算之遲延利息；應付利息之債務
    ，其利率未經約定，亦無法律可據者，週年利率為5%，民法
    第229 條第2 項、第233 條第1 項前段及第203 條分別定有
    明文。查被告正安公司於如附表所示各該筆借款到期日屆至
    後，迄未依約清償系爭借款債務，即應自到期日之翌日起至
    清償日止，負遲延責任；而原告雖就系爭借款債務之遲延利
    息部分，並未依約指定並通知被告正安公司應按到期日當日
    所訂美金一般外匯授信利率支付遲延利息，揆之上揭條文及
    說明，原告僅得請求自到期日起至清償日止，依法定利率即
    週年利率5%計算之遲延利息，逾期6 個月以內者，另按上開
    遲延利息10% ，逾期超過6 個月，另按上開遲延利息20 %計
    付違約金。
八、按稱消費借貸者，謂當事人一方移轉金錢或其他代替物之所
    有權於他方，而約定他方以種類、品質、數量相同之物返還
    之契約。當事人之一方對他方負金錢或其他代替物之給付義
    務而約定以之作為消費借貸之標的者，亦成立消費借貸；借
    用人應於約定期限內，返還與借用物種類、品質、數量相同
    之物；遲延之債務，以支付金錢為標的者，債權人得請求依
    法定利率計算之遲延利息。但約定利率較高者，仍從其約定
    利率；當事人得約定債務人不履行債務時，應支付違約金，
    民法第474 條、第478 條前段、第233 條第1 項、第250 條
    第1 項分別定有明文。又稱保證者，謂當事人約定，一方於
    他方之債務人不履行債務時，由其代負履行責任之契約。保
    證債務，除契約另有訂定外，包含主債務之利息、違約金、
    損害賠償及其他從屬於主債務之負擔，民法第739 條、第74
    0 條亦分別定有明文。又保證債務之所謂連帶，係指保證人
    與主債務人負同一債務，對於債權人各負全部給付之責任而
    言（最高法院45年臺上字第1426號判例要旨參照）。查被告
    正安公司既仍積欠原告如主文第一項所示之本金、利息及違
    約金迄未清償，而被告乙○○、甲○○則為系爭借款之連帶
    保證人，自應就系爭借款關於此部分債務連帶負清償責任。
九、再按「以外國通用貨幣定給付額者，債務人得按給付時、給
    付地之市價，以中華民國通用貨幣給付之。但訂明應以外國
    通用貨幣為給付者，不在此限。」民法第202 條定有明文。
    依兩造所簽訂之進口遠期信用狀借款契約第五條之約定︰「
    借款人最遲應於每筆借款到期日，將借款本金以外匯存款或
    按償還當時貴行（指原告）所公告之外匯即期賣出匯率，或
    按借款人另向貴行所訂預購遠期外匯契約之匯率折合新臺幣
    償付貴行；同時並將借款利息，按償還當時貴行所公告之外
    匯即期賣出匯率折還新臺幣一併交付貴行，以資償還貴行或
    轉付國外代理銀行…」，是原告主張被告於給付時按原告當
    時所公告之美金外匯即期賣出匯率折付新臺幣乙節，為有理
    由，應予准許。從而，原告爰依消費借貸及連帶保證等法律
    關係，請求被告應連帶給付原告如主文第一項所示之本金、
    利息及違約金，為有理由，應予准許。
據上論結，本件原告之訴為有理由，依民事訴訟法第385 條第1
項前段、第85條第2 項，判決如主文。
中　　華　　民　　國　　94　　年　　5 　　月　　24　　日
                  民事第二庭    法　官　劉定安
正本係照原本作成。
如不服本判決，應於收受送達後20日內向本院提出上訴書狀（須
按他造當事人之人數附繕本）。
中　　華　　民　　國　　94　　年　　5 　　月　　24　　日
                                書記官　王壹理
┌─────────────────────────────────────────────┐
│附表︰                                                                                    │
├─┬────┬────┬─────┬────┬────────┬─────────────┤
│編│墊款金額│開狀金額│信用狀號碼│墊款日期│  利        息  │     違     約     金     │
│號│即求償本│（美金）│          │到期日  │                │                          │
│  │金      │        │          │        │                │                          │
│  │（美金）│        │          │        │                │                          │
├─┼────┼────┼─────┼────┼────────┼─────────────┤
│一│146736.9│163041  │4ALLK20050│6.15.  │自6.15.起至清償│自12.12.起至清償日止，逾期│
│  │0       │        │9         │12.12.  │日止，按週年利率│在6 個月以內者，依上開利率│
│  │        │        │          │        │5%              │之10% ，逾期超過6 個月者，│
│  │        │        │          │        │                │依上開利率20% 。          │
├─┼────┼────┼─────┼────┼────────┼─────────────┤
│二│148954.9│165505.4│4ALLK20037│6.1.  │自6.1.起至清償│自11.起至清償日止，逾期│
│  │5       │9       │3         │11.  │日止，按週年利率│在6 個月以內者，依上開利率│
│  │        │        │          │        │5%              │之10% ，逾期超過6 個月者，│
│  │        │        │          │        │                │依上開利率20% 。          │
├─┼────┼────┼─────┼────┼────────┼─────────────┤
│三│115457.1│128285.7│4ALLK20037│4.  │自4.起至清償│自10.20.起至清償日止，逾期│
│  │8       │6       │3         │10.20.  │日止，按週年利率│在6 個月以內者，依上開利率│
│  │        │        │          │        │5%              │之10% ，逾期超過6 個月者，│
│  │        │        │          │        │                │依上開利率20% 。          │
├─┼────┼────┼─────┼────┼────────┼─────────────┤
│四│312655.6│347405.7│4ALLK20040│3.  │自3.起至清償│自9.20.起至清償日止，逾期│
│　│3       │2       │6         │9.20.  │日止，按週年利率│在6 個月以內者，依上開利率│
│  │        │        │          │        │5%              │之10% ，逾期超過6 個月者，│
│  │        │        │          │        │                │依上開利率20% 。          │
├─┴────┴────┴─────┴────┴────────┴─────────────┤
│求償本金總計723804.66元。                                                                 │
└─────────────────────────────────────────────┘
